【裁判字號】    97,交上訴,1672
【裁判日期】    970821
【裁判案由】    公共危險等
【裁判全文】
臺灣高等法院臺中分院刑事判決      97年度交上訴字第1672號
上  訴  人  臺灣臺中地方法院檢察署檢察官
上  訴  人
即  被  告  乙○○
上列上訴人等因被告公共危險等案件，不服臺灣臺中地方法院97
年度交訴字第42號中華民國97年5月9日第一審判決（起訴案號：
臺灣臺中地方法院檢察署97年度偵字第523號）， 提起上訴，本
院判決如下：
    主  文
原判決關於過失致人於死及執行刑部分撤銷。
乙○○因過失致人於死，處有期徒刑壹年。
其他上訴駁回。
前項上訴駁回其中肇事逃逸罪部分所處有期徒刑壹年，與第二項
撤銷改判部分，應執行有期徒刑壹年捌月。
    事  實
一、乙○○於民國九十六年九月十六日夜間某時，與朋友在位於
    臺中縣后里鄉月眉村之大彰公樹前烤肉喝酒，約飲用啤酒易
    開罐二瓶後，已達不能安全駕駛動力交通工具之程度，明知
    酒後不得駕車，竟仍於同日夜間二十時三十分許飲酒結束後
    ，無汽車駕駛執照而駕駛車牌號碼ＳＬ－九六六九號自小客
    車離開上址，欲前往臺中縣后里鄉舊社村找朋友。嗣於同日
    夜間二十二時二十五分許，乙○○駕駛上開自小客車由北向
    南方向沿臺中縣后里鄉○○路行駛至公安路閃光紅燈路口時
    ，乙○○應注意駕駛人駕駛汽車，應遵守道路交通標誌、標
    線、號誌之指示，而閃光紅燈表示「停車再開」，車輛應減
    速接近，先停止於交岔路口前，讓幹道車優先通行後認為安
    全時，方得續行；且汽車行駛時，駕駛人應注意車前狀況，
    隨時採取必要之安全措施；而行車速度依速限標誌或標線之
    規定，無標誌或標線者，行車時速不得超過五十公里；另汽
    車駕駛人飲用酒類或其他類似物後，其吐氣所含酒精濃度超
    過每公升零點二五毫克或血液中酒精濃度超過百分之○點○
    五以上者，不得駕車。而依當時天候晴，夜間有照明，路面
    柏油、乾燥、無缺陷、無障礙物，視距良好，號誌正常，並
    無不能注意之情事，竟於酒後駕車，行經案發之閃光紅燈路
    口時，亦未減速接近，先停止於交岔路口前，讓幹道車優先
    通行後認為安全時始續行，且疏未注意車前狀況隨時採取必
    要之安全措施，竟以時速超過六十五公里之速度超速行駛。
    適有楊雅婷騎乘車號ＰＰ七－六二九號重機車，沿該公安路
    由東向西方向行駛至中眉路口，遭乙○○駕駛之上開自小客
    車前保險桿猛力撞擊楊雅婷所騎乘之上開機車右側，楊雅婷
    之人及車隨即遭該自小客車衝擊及夾帶至由北往南方向之中
    眉路右邊人行道，楊雅婷並因此受有頭胸部外傷、顱腦挫傷
    及胸腔內出血之傷害。詎乙○○明知已因駕車發生碰撞肇事
    而致楊雅婷受有上述之傷（嗣並死亡），竟未下車查看，對
    楊雅婷採取救護或其他必要措施，而另行起意，迅即駕車沿
    中眉路往南逃逸，行駛至后里國中附近，始下車查看，發現
    車牌可能掉在肇事現場，於是折返至上開路口撿拾撞掉之車
    號ＳＬ－九六六九號車牌後，再度沿公安路往東逃逸。惟乙
    ○○於撿拾車牌時，遭民眾發現報警，經由警方以巡邏車追
    緝，於肇事地點約一百五十公尺處攔獲，經警施以酒精濃度
    測試達每公升零點五三毫克，而查獲上情。而楊雅婷於受傷
    倒地後，經送醫急救，仍於九十六年九月十七日零時一分許
    不治死亡。
二、案經丙○○（楊雅婷之父）告訴及臺灣臺中地方法院檢察署
    檢察官自動簽分偵查起訴。
    理  由
一、訊據上訴人即被告對於上開時、地酒後駕車肇事致人於死並
    肇事逃逸等犯罪事實，均坦承不諱，核與告訴人丙○○、證
    人李宗仁指訴、證述之情節相符（丙○○、李宗仁之指證述
    ，未經當事人於言詞辯論終結前聲明異議，視為同意作為證
    據，且其等陳述並無不當取供之情形，本院認以之作為證據
    ，應屬適當，依刑事訴訟法第一百五十九條之五規定，有證
    據能力）。此外，並有道路交通事故現場圖、道路交通事故
    調查報告表（一）及（二）、道路交通事故當事人酒精測定
    紀錄表、光田綜合醫院診斷證明書各一份及現場照片多張等
    附卷可稽。而被害人楊雅婷確因本件車禍受有頭胸部外傷、
    顱腦挫傷、胸腔內出血等傷而不治死亡等情，亦經臺灣臺中
    地方法院檢察署檢察官督同檢驗員相驗屬實，製有相驗筆錄
    、相驗屍體證明書、檢驗報告書在卷可憑。按駕駛人駕駛汽
    車，應遵守道路交通標誌、標線、號誌之指示；而汽車行駛
    時，駕駛人應注意車前狀況，隨時採取必要之安全措施；行
    車速度依速限標誌或標線之規定，無標誌或標線者，行車時
    速不得超過五十公里；另汽車駕駛人飲用酒類或其他類似物
    後，其吐氣所含酒精濃度超過每公升零點二五毫克或血液中
    酒精濃度超過百分之○點○五以上者，不得駕車。分別為道
    路交通安全規則第九十條、第九十四條第三項、第九十三條
    第一項第一款、第一百十四條第二款所明定。又依道路交通
    標誌標線號誌設置規則第二百十一條第一項第二款規定：閃
    光紅燈表示「停車再開」，車輛應減速接近，先停止於交岔
    路口前，讓幹道車優先通行後認為安全時，方得續行。經查
    ，本件車禍發生當時，現場係天候晴，光線為夜間有照明，
    路面鋪設柏油且乾燥、無缺陷、無障礙物等情，為前開道路
    交通事故調查表（一）所明載，被告並無不能注意之情事。
    又依道路交通事故現場圖所示被告肇事時在現場所留之煞車
    痕二五點二公尺，參照「一般公路汽車煞車距離、行車速度
    對照表」，被告當時行車時速超過六十五公里，而案發路段
    之速限為時速五十公里，有道路交通事故調查表（一）之記
    載可稽，被告當時顯然係超速行駛。被告無駕駛執照，而於
    酒後駕駛汽車上路，行經案發之閃光紅燈路口時，未減速接
    近，先停止於交岔路口前，讓幹道車優先通行後認為安全時
    始續行，且疏未注意車前狀況隨時採取必要之安全措施，竟
    以時速超過六十五公里之速度超速行駛，其駕車行為違反上
    開行車規定，自有過失，甚為明確。本件經台灣省台中縣區
    車輛行車事故鑑定委員會鑑定結果，亦認：乙○○酒精濃度
    超過規定駕駛ＳＬ－九六六九自用小客車行經閃光紅燈交岔
    路口未注意車前狀況，未停讓幹線道車先行且超速行駛，為
    肇事原因；楊雅婷駕駛ＰＰ七－六二九普通重型機車無肇事
    因素，有鑑定意見書一份在卷可參。另被害人楊雅婷因此車
    禍受有頭胸部外傷，因顱腦挫傷及胸腔內出血經送醫急救後
    仍不治死亡，已見前述，被告之過失駕駛行為與被害人楊雅
    婷之死亡結果間，具有相當因果關係，亦足認定。是被告前
    揭自白，核與客觀事實相符，堪予採信。準此，本件事證已
    臻明確，被告犯行洵堪認定，自應依法論科。
二、按行為後法律有變更者，適用行為時之法律。但行為後之法
    律有利於行為人者，適用最有利於行為人之法律，刑法第二
    條第一項定有明文；本案被告違法酒醉駕車後，刑法第一百
    八十五條之三之條文，業於九十七年一月二日經總統以華總
    一義字第０九六００一七七八四一號令修正公布，是被告行
    為後法律有變更，依法應有上開新舊法比較之適用情狀。經
    查：本案被告行為時即修正前刑法第一百八十五條之三規定
    ：「服用毒品、麻醉藥品、酒類或其他相類之物，不能安全
    駕駛動力交通工具而駕駛者，處一年以下有期徒刑、拘役或
    三萬元以下罰金。」而修正後刑法第一百八十五條之三規定
    ：「服用毒品、麻醉藥品、酒類或其他相類之物，不能安全
    駕駛動力交通工具而駕駛者，處一年以下有期徒刑、拘役或
    科或併科十五萬元以下罰金。」是修正後刑法第一百八十五
    條之三，其犯罪構成要件並未修正。另按中華民國九十四年
    一月七日刑法修正施行後，刑法分則編所定罰金之貨幣單位
    為新臺幣。但七十六年六月二十六日至九十四年一月七日新
    增或修正之條文，就其所定數額提高為三倍，刑法施行法第
    一條之一第一項、第二項但書分別定有明文。故修正前刑法
    第一百八十五條之三（即八十八年四月二十一日增訂公布）
    之法定刑度為「處一年以下有期徒刑、拘役或銀元三萬元即
    新臺幣九萬元以下罰金」，修正後刑法第一百八十五條之三
    之法定刑度，就罰金刑部分，由原先之「或」增訂為「或科
    或併科」，金額由「（銀元）三萬元（即新臺幣九萬元）」
    增訂為「（新臺幣）十五萬元」，其餘有期徒刑之法定本刑
    上限及拘役等，則未變動。經比較上開修正前、後之刑法第
    一百八十五條之三規定，以被告行為時即修正前刑法第一百
    八十五條之三之規定，較有利於被告。從而，本案依刑法第
    二條第一項前段，應適用修正前刑法第一百八十五條之三之
    規定論處。
三、核被告所為，就服用酒類已達不能安全駕駛動力交通工具而
    仍駕車之部分，係犯修正前刑法第一百八十五條之三之公共
    危險罪；就因過失撞擊被害人楊雅婷致其死亡部分，係犯刑
    法第二百七十六條第一項之過失致死罪；另肇事後逃逸之部
    分則係犯刑法第一百八十五條之四之肇事致人死亡而逃逸罪
    。被告所犯上開三罪間，犯意各別，行為不同，應分論併罰
    。又被告係汽車駕駛人，因無駕駛執照駕車、酒醉駕車致人
    死亡，就上述過失致人於死罪行部分，應依道路交通管理處
    罰條例第八十六條第一項規定加重其刑。
四、原審認被告過失致人於死部分，犯罪事證明確，予以論罪科
    刑，固非無見。惟原判決認被告當時行車時速為超過五十公
    里，低於本院所認定之行車時速為超過六十五公里，自有未
    洽。檢察官上訴意旨認原審量刑過輕，本院以關於被告行車
    速度，本院所認定者較原審認定者速度為高，其犯罪情狀自
    較原審認定者為重，從而檢察官此部分之上訴為有理由；至
    被告上訴意旨以其因恐被害人家屬情緒失控，故而僅去被害
    人家中一次，並非態度不佳云云，指摘原判決量刑不當，則
    無理由。原判決關於此部分既有上述可議之處，即屬無可維
    持，自應由本院將原判決關於過失致人於死部分撤銷改判，
    執行刑部分亦因失所附麗，應一併撤銷。爰審酌被告無照於
    酒後駕車，致被害人楊雅婷因而喪失寶貴而無以回復之生命
    ，暨被告於本件之過失程度、犯罪所生具體危害，犯後終能
    供認無隱，非無悛悔之忱，且能與被害人楊雅婷之父母成立
    民事和解，有調解書一份在卷可參，但審酌被害人楊雅婷之
    父丙○○及母楊張秀清於原審審理時，均稱被告並未參加被
    害人楊雅婷之告別式，量刑不宜過寬等詞，而原審曾於九十
    七年三月十日審理時曾諭知被告於二個月期間，謀求除已成
    立之民事和解外，另求他途徑使被害人之父母心情能更為平
    復之方式，惟未見被告有何嘗試填補被害人家屬之動作，顯
    見其犯後態度仍非甚佳等一切情狀，量處如主文第二項所示
    之刑。至酒醉駕車、肇事逃逸部分，原審審理結果，適用修
    正前刑法第一百八十五條之三、刑法第一百八十五條之四、
    第四十一條第一項前段，刑法施行法第一條之一第一項、第
    二項（漏載但書，應予補充）等規定，並審酌汽車駕駛人飲
    酒後駕車，將降低對光線之適應能力，削弱其對於路況及車
    前狀況辨識之正確性，亦使神經反應遲鈍，致使駕駛人無法
    適切地操控車輛，因此酒後駕車在道路上行駛，對一般往來
    之公眾及駕駛人自身皆具有高度危險性，此為智識健全之人
    所可認識者，酒後不應駕車之觀念，復已透過學校教育、政
    令宣導及各類媒體廣為介紹傳達各界週知多年，被告乙○○
    對於酒後不能駕車，及酒醉駕車之危險性，應難諉為不知，
    詎其猶於酒後不能安全駕駛之狀態下駕車，漠視其他用路人
    生命、財產安全，甚為可訾，又被告肇事後不思救助被害人
    楊雅婷，反逃逸離去，陷被害人於求援無著，求償無門之危
    險，益徵其自私自利之心態，已達於枉顧被害人權益之程度
    ，殊無足採；暨被告犯後終能供認無隱，非無悛悔之忱，且
    能與被害人楊雅婷之父母成立民事和解，但審酌被害人楊雅
    婷之父丙○○及母楊張秀清於原審法院審理時，均稱被告並
    未參加被害人楊雅婷之告別式，量刑不宜過寬等詞，而原審
    法院於九十七年三月十日審理時曾諭知被告於二個月期間，
    謀求除已成立之民事和解外，另求他途徑使被害人之父母心
    情能更為平復之方式，惟未見被告有何嘗試填補被害人家屬
    之動作，顯見其犯後態度仍非甚佳等一切情狀，就被告醉後
    駕駛部分處拘役五十日，並諭知易科罰金之折算標準；另就
    被告肇事逃逸部分，量處有期徒刑一年。核原判決就此二部
    分，認事用法均無違誤，量刑亦稱妥適。檢察官上訴意旨認
    原審量刑過輕，被告上訴意旨以其因恐被害人家屬情緒失控
    ，故而僅去被害人家中一次，並非態度不佳云云，指摘原判
    決量刑不當，均無理由，應予駁回。惟就其中肇事逃逸駁回
    上訴部分應與主文第二項撤銷改判部分，定其應執行之刑。
據上論結，應依刑事訴訟法第三百六十八條、第三百六十九條第
一項前段、第三百六十四條、第二百九十九條第一項前段，道路
交通管理處罰條例第八十六條第一項，刑法第二百七十六條第一
項、第五十一條第五款，刑法施行法第一條之一第一項、第二項
前段，判決如主文。
本案經檢察官甲○○到庭執行職務。
中    華    民    國    97    年    8     月    21    日
            刑事第四庭    審判長法  官  洪  耀  宗
                                法  官  陳  欣  安
                                法  官  江  德  千
上列正本證明與原本無異。
肇事逃逸部分得上訴。其餘部分不得上訴。
如不服本判決應於收受送達後十日內向本院提出上訴書狀，其未
敘述上訴之理由者並得於提起上訴後十日內向本院補提理由書 (
均須按他造當事人之人數附繕本)。
                                書記官  吳  麗  琴
中    華    民    國    97    年    8     月    21    日
附錄論罪科刑法條：
修正前刑法第一百八十五條之三：
服用毒品、麻醉藥品、酒類或其他相類之物，不能安全駕駛動力
交通工具而駕駛者，處一年以下有期徒刑、拘役或三萬元以下罰
金。
刑法第一百八十五條之四：
駕駛動力交通工具肇事，致人死傷而逃逸者，處六月以上五年以
下有期徒刑。
刑法第二百七十六條第一項：
因過失致人於死者，處二年以下有期徒刑、拘役或二千元以下罰
金。


司法院資訊處製作；財團法人民間司法改革基金會備份。
